臺灣桃園地方法院民事簡易判決
111年度壢簡字第243號
原      告  桃園市平鎮區公所

法定代理人  陳慶仁  
訴訟代理人  李承志律師
            黃文承律師
被      告  陳天送  
上列當事人間請求拆屋還地事件，本院於民國111年6月21日言詞
辯論終結，判決如下：
    主      文
一、被告應將坐落於桃園市○鎮區○○段00○00地號土地上如附圖所
    示代碼A(面積2.94平方公尺)、代碼B1(面積5.16平方公尺)
    、代碼B2(面積0.08平方公尺)之鐵皮建物、貨櫃屋及雜物拆
    除，並將前開占用之土地返還原告。
二、被告應給付原告新臺幣28,140元，及自民國111年5月18日起
    至清償日止，按週年利率5％計算之利息；並自民國111年5月
    18日起至返還第一項土地之日止，按月給付原告新臺幣465
    元。
三、原告其餘之訴駁回。
四、訴訟費用由被告負擔。
五、本判決原告勝訴部分得假執行。　　　　　　
六、原告其餘假執行之聲請駁回。　
    事實及理由
壹、程序部分
一、按「按訴狀送達後，原告不得將原訴變更或追加他訴，但擴
    張或減縮應受判決事項之聲明者，不在此限」；「不變更訴
    訟標的，而補充或更正事實上或法律上之陳述者，非為訴之
    變更或追加。」民事訴訟法255條第1項第3款、第256 條分
    別定有明文。
二、本件原告起訴時原請求：「(一)被告應將坐落桃園市○鎮區○
    ○段00○00地號土地上（下分別簡稱37、38號土地，並合稱為
    系爭土地），如本院卷第16頁所示編號A1面積0.07平方公尺
    、編號A2面積4.35平方公尺、編號B1面積2.87平方公尺土地
    上之貨櫃、鐵皮屋拆除，並將上開土地返還予原告。(二)被
    告應給付原告新臺幣（下同）25,080元，及自起訴狀繕本送
    達翌日起至清償日止，按週年利率5％計算之利息；並自起訴
    狀繕本送達翌日起至返還系爭土地之日止，按月給付原告41
    8元。」，嗣經本院會同兩造至現場進行履勘，並經桃園市
    平鎮地政事務所繪製複丈成果圖後，原告遂將聲明更正、擴
    張聲明如後示，核原告所為係經測量而確定應拆除之地上物
    之面積及位置後，所為之補充及更正事實上之陳述及擴張聲
    明，揆諸前揭規定，均應准許。
貳、實體部分　　
一、原告主張：原告為系爭土地之管理人，被告無權以鐵皮建物
    、貨櫃屋及雜物佔用系爭土地如桃園市平鎮地政事務所民國
    111年4月27日平地測字第0000000005號函附之複丈成果圖所
    示（即本判決附圖，下稱附圖）之代碼A(鐵皮建物、面積2.
    94平方公尺)、代碼B1(貨櫃屋及雜物，面積5.16平方公尺)
    、代碼B2(貨櫃屋及雜物，面積0.08平方公尺)部分（下合稱
    系爭占用部分），被告上開所為業已妨礙原告就系爭土地所
    有權之行使。為此，爰依民法第767條第1項、179條、184條
    之規定，提起本件訴訟。並聲明：(一)被告應將坐落系爭土
    地之系爭占用部分之鐵皮建物、貨櫃屋及雜物拆除，並將前
    開占用之土地返還原告；(二)被告應給付原告28,140元，並
    自起訴狀繕本送達翌日起至清償日止，按週年利率5％計算之
    利息；並自起訴狀繕本送達翌日起至返還第一項土地之日止
    ，按月給付原告470元；(三)願供擔保請准宣告假執行。
二、被告則以：我沒有占用系爭土地，那邊是道路用地，我有不
    起訴處分書，我在系爭土地旁邊租房子約3、4年，房東說旁
    邊可使用，我才把東西放在系爭土地，附圖測量不準等語，
    資為抗辯。並聲明：原告之訴駁回。
三、本院之判斷：
　　原告主張被告以系爭占用部分無權占用系爭土地，請求被告
    應返還系爭占用部分並請求相當於租金之不當得利等語，則
    為被告所否認，並以前揭情詞置辯，是本件爭點為:(一)原
    告請求被告返還系爭占用部分是否有理由?(二)原告是否得
    請求相當於租金之不當得利，若是，金額為若干?
(一)原告請求被告返還系爭占用部分是否有理由?
  1.原告主張其為系爭土地管理人，被告以鐵皮建物、貨櫃屋及
    雜物占用系爭土地等情，有系爭土地公務用謄本、系爭占用
    部分彩色照片等件在卷可參（見本院卷第25、26、36、37頁
    ），復經本院會同兩造及平鎮地政事務所人員至現場履勘屬
    實，有勘驗筆錄及平鎮地政事務所製作之附圖附卷足憑(見
    本院卷第23、29頁)，應堪信此部分為真實。被告雖辯稱附
    圖測量不準云云，然被告未就附圖有何錯誤測量之情事舉證
    以實其說，是被告上開所辯，自無足採。
  2.至被告辯稱房東說可以使用系爭土地，且僅有占用系爭土地
    3、4年，其竊佔部分業經不起訴處分云云。經查，被告於本
    院111年6月21日言詞辯論時稱僅占用系爭土地3、4年，後又
    稱已經過太久，忘記從何時開始擺放貨櫃屋等語(見本院卷
    第46、47頁)，又被告於109年8月19日於警詢時稱，約於105
    年間搭建貨櫃屋等語【見臺灣桃園地方檢察署109年度偵字
    第27064號卷(下稱偵卷)第11頁背面】，被告於警詢之陳述
    較本院言詞辯論更接近其占用之初始時間，故應認其於警詢
    之陳述應較為可信，從而，被告係於105年即開始占用系爭
    土地乙節應堪認定。另被告之竊佔行為，雖因無不法利益之
    意圖及竊佔之故意，業經臺灣桃園地方檢察署以109年度偵
    字第27064號不起訴處分，然民法之無權占用不以有不法利
    益之意圖及竊佔之故意為必要，自無礙本院認定被告以系爭
    占用部分無權占用系爭土地之事實，又被告並未就有權使用
    系爭土地乙節舉證以實其說，本院自無從為有利被告之認定
    ，故被告所辯，無從採信。
(二)原告是否得請求相當於租金之不當得利，若是，金額為若干
    ?
　1.按民法第179條規定：「無法律上之原因而受利益，致他人
    受損害者，應返還其利益。」又無權占有他人之土地，可能
    獲得相當於租金之利益亦為社會通常之觀念（最高法院61年
    度台上字第1695號判例參照）。被告以系爭占用部分無權占
    用系爭土地已如前述，妨害原告之使用收益，被告自屬無法
    律上之原因而受有相當於租金之利益，致原告受有相當於租
    金之損害，惟因使用土地之利益依其性質無法返還，原告依
    不當得利之法律關係，自得請求被告返還相當於租金之價額
    。
　2.按土地法第105條規定：「第97條第99條及第101條之規定，
    於租用基地建築房屋均準用之。」同法第97條第1項規定：
    「城市地方房屋之租金，以不超過土地及其建築物申報總價
    年息百分之10為限。」土地法施行法第25條規定：「土地法
    第97條所謂土地及建築物之總價額，土地價額依法定地價。
    」土地法第148條規定：「土地所有權人依本法所申報之地
    價，為法定地價。」又依土地法第97條計算租金之規定，於
    損害賠償事件雖非當然一體適用，然未嘗不可據為計算損害
    之標準，而以年息百分之10為限，乃土地租金之最高限額，
    非謂必照申報價額百分之10計算，且尚斟酌基地位置、工商
    繁榮程度、使用人利用基地之經濟價值、所受利益等情事，
    以為決定。
  3.查，37號土地遭被告以鐵皮建物及貨櫃屋、雜物分別占用2.
    94及5.16平方公尺，共計8.1平方公尺，38號土地則以貨櫃
    屋及雜物占用0.08平方公尺，此有附圖可佐。次查37號土地
    105年1月起至111年之申報地價分別為每平方公尺11,967元
    、11,604元、11,467元、11,367元；38號土地105年1月起至
    111年之申報地價則分別為每平方公尺11,873元、11,513元
    、11,373元、11,273元，有系爭土地地價第二類謄本可佐（
    見本院卷第65、66頁）。而系爭土地周邊有住宅及學校，有
    截圖在卷可參，本院審酌上開情形，認原告以申報地價之6％
    計算其每年相當於租金之不當得利應屬適當。
  4.從而，原告每月就37號土地得請求之不當得利數額為460元(
    計算式：11,367元×8.1平方公尺×6%×1/12＝460元，元以下四
    捨五入至整數，下同)；就38號土地，原告得請求之不當得
    利數額為5元(計算式：11,273元×0.08平方公尺×6%×1/12＝5
    元)，故原告得於被告返還系爭土地之日止，按月請求被告
    給付465元。
　5.原告請求自起訴五年前之不當得利，又原告係於111年1月27
    日提起本件訴訟，則應以111年1月27日回溯五年，即應以10
    6年1月28日起至111年1月27日止計算起訴前5 年之租金。  
    就37號土地部分應為28,204元(計算詳如附表1）；38號土地
    則為276元(計算詳如附表2），故原告得請求之金額共計為2
    8,480元，又原告僅請求被告返還28,140元之不當得利，核
    屬處分權之行使，應屬有據。
　6.末按給付無確定期限者，債務人於債權人得請求給付時，經
    其催告而未為給付，自受催告時起，負遲延責任。其經債權
    人起訴而送達訴狀，或依督促程序送達支付命令，或為其他
    相類之行為者，與催告有同一之效力；遲延之債務，以支付
    金錢為標的者，債權人得請求依法定利率計算之遲延利息；
    應付利息之債務，其利率未經約定，亦無法律可據者，週年
    利率為百分之5，民法第229條第2項、第233條第1項前段、
    第203條分別定有明文。本件不當得利債務，其給付並無確
    定期限，依前揭規定，被告應自起訴狀繕本送達之翌日起負
    遲延責任。查本件起訴狀繕本係於111年5月17日合法送達於
    被告，被告即應自111年5月18日起負遲延之責。　
四、綜上所述，原告依民法第767條第1項、179條、184條之規定
    法律關係請求如主文第1、2項所示為有理由，應予准許。逾
    此範圍之請求，為無理由，應予駁回。
五、本件原告勝訴部分係適用簡易程序所為被告敗訴之判決，爰
    依民事訴訟法第389條第1項第3款之規定，依職權宣告假執
    行。另原告雖聲明願供擔保請准宣告假執行，惟本院既已職
    權宣告之，原告此部分聲請，核僅為促請本院職權發動，自
    無庸另為准駁之諭知。至原告敗訴部分，其假執行之聲請即
    因訴之駁回而失所依據，應併予駁回。
六、本件為判決之基礎已臻明確，兩造其餘主張、陳述並所提證
    據均與本件之結論無礙，爰不再一一論述，附此敘明。
七、訴訟費用負擔之依據：民事訴訟法第79條。本院審酌原告敗
    訴部分僅為不計算訴訟標的之不當得利金額部分，是認本件
    訴訟費用仍應由被告負擔。
中　　華　　民　　國　　111 　年　　8 　　月　　25　　日
                  中壢簡易庭      法  官  江碧珊
以上為正本係照原本作成。
如不服本判決，應於送達後20日內，向本院提出上訴狀並表明上
訴理由。
如委任律師提起上訴者，應一併繳納上訴審裁判費。
中　　華　　民　　國　　111 　年　　8 　　月　　25　　日
                                  書記官  張育誠
附圖:桃園市平鎮地政事務所111年4月27日平地測字第000000000
     5號函附之複丈成果圖。　　　　　　　　　　　　　　　
附表1　　　　　　　　　　　　　　　　　
年度 請求起算日 請求結束日 申報地價 (新台幣元/ 平方公尺) 占用面積    (平方公尺) 年息(%) 原告 應有部份 不當得利金額(新台幣) 106 0000000 0000000 11967 8.1 6 1/1 5,385.74 107 0000000 0000000 11604 8.1 6 1/1 11,279.09 109 0000000 0000000 11467 8.1 6 1/1 11,130.70 111 0000000 0000000 11367 8.1 6 1/1 408.65 合計       28,204.18 

附表2
年度 請求起算日 請求結束日 申報地價 (新台幣元/ 平方公尺) 占用面積    (平方公尺) 年息(%) 原告 應有部份 不當得利金額 (新台幣) 106 0000000 0000000 11873 0.08 6 1/1 52.77 107 0000000 0000000 11513 0.08 6 1/1 110.52 109 0000000 0000000 11373 0.08 6 1/1 109.03 111 0000000 0000000 11273 0.08 6 1/1 4.00 合計       276.33